台灣高等法院民事判決　九十一年度再字第八號
　　再　 審　 原　告
　　（兼再審聲請人）　甲○○
　　（兼再審相對人）　乙○○
　　　　　　　　　　　丁○○
　　　　　　　　　　　丙○○○.
右當事人間所有權移轉登記事件，再審原告對於中華民國九十年十二月十二日本院九
十年度再字第一一四號確定裁定聲請再審，並對如附表編號一至七所示之確定裁判提
起再審之訴、聲請再審，本院判決如左：
    主      文
再審之訴及再審之聲請均駁回。
再審訴訟費用及再審聲請費用均由再審原告兼再審聲請人負擔。
    理      由
一、本件再審之訴及再審聲請意旨略以：
  (一)鈞院九十年度再字第一一四號確定裁定（下稱原確定裁定）誤認抗告期間為聲請
    再審期間，而有民事訴訟法第四百九十六條第一項第一款「適用法規顯有錯誤」
    之再審事由。
  (二)再審聲請人於七十五年五月二十四日發見「得使用該證物」台灣宜蘭地方法院五
    十四年度訴字第三○一號遷讓房屋事件起訴狀、辯論意旨、判決等三件，於八十
    六年七月八日發見「未經斟酌之證物」台灣宜蘭地方法院四十七年度認字第一一
    二號認證書及宜蘭地政事務所五十七年七月二十九日宜地一丙字第七六九五號通
    知附詢問筆錄等書證二件，而有同法第四百九十六條第一項第十三款「發見未經
    斟酌之證物或得使用該證物」之再審事由。
  (三)其餘如附表編號一至七所示之確定裁判，亦有同法第四百九十六條第一項第一款
    「適用法規顯有錯誤」、第十三款「發見未經斟酌之證物或得使用該證物」之再
　　審事由，爰依法提起再審之訴及聲請再審等語，並聲明(一)附表編號一至六所示民
    事確定判決，民事確定裁定均予廢棄。(二)請求判決再審被告（再審相對人）應將
    坐落宜蘭縣宜蘭市○○段一九號之二，田地，○．二○一二公頃，同所一九之三
    ，田地，○．○○一○公頃，同所一九號之四，田地，○．○二四六公頃，同所
    一九之五，田地，○．二○七一公頃，及同市○○段一一八八號，田地，○．二
    三五○公頃等土地所有權移轉登記與再審原告兼再審聲請人。
二、再審被告未提出書狀，故無事實及聲明可資記載。
三、按再審之訴或聲請再審，應於三十日之不變期間內提起，且該不變期間，自判決
    或裁定確定時起算，民事訴訟法第五百條第一項、第二項及第五百零七條定有明
    文。又不得抗告之裁定，於宣示時確定；未宣示者，於送達時確定（最高法院八
    十三年台聲字第三八六號判決參照）。查再審原告兼再審聲請人係於九十年十二
    月二十日收受原確定裁定，其於九十一年一月十一日提起本件再審聲請及提起再
    審之訴，未逾三十日之法定不變期間，合先敘明。
四、次按「再審之訴顯無再審理由者，得不經言詞辯論，以判決駁回之」，民事訴訟
    法第五百零二條第二項定有明文。
五、又按當事人發見未經斟酌之證物或得使用該證物者，依民事訴訟法第四百九十六
    條第一項第十三款前段規定，固得以再審之訴或再審聲請對確定終局裁判聲明不
    服。然所謂「發見未經斟酌之證物或得使用該證物」，係指該證物在前程序終結
    前已經存在，因當事人不知有此證物致未經斟酌，或當事人雖知有此證物而不能
    使用，現始能使用者而言。經查：
  (一)本件再審原告兼再審聲請人係對原確定裁定聲請本件再審，則其據以提起再審之
    理由，應就此確定裁定有何法定再審事由加以指述，本院「如」認有再審理由，
    始可進而就在此之前之確定裁判有無再審理由為審查。而該確定裁定於理由三之
    (二)已論及「再審原告所指摘者為附表編號一至五及六內八十九年度再字第九十號
    所示裁判有論斷錯誤情形，而非就原確定裁定（即九十年度再字第六十七號裁定
    ）有何適用法規違誤之情事予以指摘，此外．．並未提出有何證物係在原確定裁
    定前業已存在，因其不知致未經斟酌，或其雖知而不能使用，現使用乙節為具體
    說明」，再審原告未就原確定裁定就上開論斷陳明有何民事訴訟法第四百九十六
　　條第一項第一款及第十三款情事（其所指摘者均係附表編號一至五及六內所示裁
　　判，惟此亦不可採，詳如下述），所稱有再審事由，自無足採。
  (二)再審原告兼再審聲請人雖提出台灣宜蘭地方法院五十四年度訴字第三○一號遷讓
    房屋事件起訴狀影本、辯論意旨影本、判決影本與台灣宜蘭地方法院四十七年度
    認字第一一二號認證書影本及宜蘭地政事務所五十七年七月二十九日宜地一丙字
    第七六九五號通知附詢問筆錄影本（證物外放，見證物一、二、三、十一、十二
    ）為證，主張有民事訴訟法第四百九十六條第一項第十三款之再審事由云云，然
    觀諸前揭判決、起訴狀影本，再審原告兼再審聲請人即為前揭遷讓房屋事件之被
    告，而該判決係於五十四年八月二十日宣示，起訴狀副本則載明五十四年七月十
    日提出，則辯論要旨狀顯在該案宣判以前所使用，堪可認定，各該文件均於確定
    判決案件卷宗內即已存在，而無不能使用之情事，再審聲請人稱於七十五年五月
    二十四日始發見「得使用該證物」云云，殊無可採。
  (三)又觀諸前揭認證書影本所載「據請求人丙○○○（即再審被告兼再審相對人）聲
    稱茲有信件壹件寄交與對造人甲○○（即再審原告兼再審聲請人）收受該信中之
    內容如同附件所記載請求認證送達前來經核尚無不合應予認證並以雙掛號郵務送
    達與原件相同之正本壹件予對造人（即再審原告兼再審聲請人）收受」、「本證
    書於中華民國肆柒年伍月貳參日在宜蘭地方法院公證處作成」，而前揭通知附詢
    問筆錄影本之答詢人係再審原告兼再審聲請人與再審被告兼再審相對人丙○○○
    ，而該筆錄係於五十七年七月二十日作成，可知前揭書證均係在判決確定前即已
    存在，且前揭書證復均係寄交與再審原告兼再審聲請人收受，再審原告兼再審聲
    請人於四十七年及五十七年即已知悉甚明，是其謂於八十六年七月八日始發見「
    未經斟酌之證物」云云，並舉證人趙香證明書證明其於八十六年七月八日在伊住
    宅浴室之儲藏室發現云云，要非可取。除此之外，再審原告兼再審聲請人並未提
    出有何證物係在原確定裁定前業已存在，因其不知致未經斟酌，或其雖知而不能
    使用，現始能使用乙節為具體說明，從而應認再審原告兼再審聲請人此部分之再
    審之訴及聲請均顯為無理由，應予駁回。
六、據上論結，本件再審之訴顯無理由，再審之聲請為無理由，依民事訴訟法第五百
　　零二條第二項、第九十五條、第七十八條，裁定如主文。
中　　　華　　　民　　　國　　九十一　　　年　　　二　　　月　　二十　　日
                    台灣高等法院民事第十五庭
                                    審判長法　官   劉　靜　嫻
                                          法　官   吳　光　釗
                                          法　官   李  錦  美
右正本係照原本作成。
不得上訴。
中　　　華　　　民　　　國　　九十一　　年　　　二　　　月　　二十二　　日
　　　　　　　　　　　　　　　　　　　　　書記官   明　祖　全
附表
  ┌──┬───────────────────────────────┐
  │編號│    案號                                                      │
  ├──┼───────────────────────────────┤
  │一  │    本院五十九年度上更二字第四０一號判決                      │
  ├──┼───────────────────────────────┤
  │二  │    最高法院六十年度台上字第一九七一號判決                    │
  ├──┼───────────────────────────────┤
  │三  │    本院                                                      │
  │    │    七十五年度再易字第一０四、一四０、一六一、二０八號        │
  │    │    七十六年度再易字第二九、五一、一００、一六０、一八九號    │
  │    │    七十七年度再易字第三六、七九、一三七、一七三號            │
  │    │    七十八年度再易字第三七、六六、九八號                      │
  │    │    七十九年度再易字第八、二七、五三、八七、一０七號          │
  │    │    八十年度再易字第七五號裁定                                │
  ├──┼───────────────────────────────┤
  │四  │    最高法院                                                  │
  │    │    八十年度台再字第八二、八三號、台聲字第六０一號            │
  │    │    八十一年度台聲字第二一八、四一五、五九二號                │
  │    │    八十二年度台聲字第一七四、三五九、五二０號                │
  │    │    八十三年度台聲字第八七、三二四、五七二號                  │
  │    │    八十四年度台聲字第一七四、四一八號                        │
  │    │    八十五年度台聲字第三０、二五五、四三二號                  │
  │    │    八十六年度台聲字第二八三號裁定                            │
  ├──┼───────────────────────────────┤
  │五  │    本院                                                      │
  │    │    八十六年度再字第六三、八八號                              │
  │    │    八十七年度再字第三三、四五、六０、七七、八七號            │
  │    │    八十八年度再字第二、三四、五六、九三號                    │
  │    │    八十九年度再字第九、四一號                                │
  ├──┼───────────────────────────────┤
　│六　│　  八十九年再字第九０號                    　    　　　　　　│
  │    │    九十年度再字第六七號裁定                                  │
  ├──┼───────────────────────────────┤
  │七  │    本院九十年度再字第一一四號裁定                            │
  └──┴───────────────────────────────┘
